最高法院民事判決　　　　　　　九十四年度台上字第七四五號
　　上　 訴 　人　丁○○
　　　　　　　　　　　　　52.
　　訴 訟代理 人　陳居亮律師
　　被　上訴　人　宇興纖維興業股份有限公司
　　　　　　　　　　　　　86.
　　兼法定代理人　丙○○
　　被　上訴　人　隆興投資股份有限公司
　　兼法定代理人　乙○○
　　被　上訴　人　甲○○
　　　　　　　　　戊○○
上列當事人間請求損害賠償事件，上訴人對於中華民國九十一年
十月二日台灣高等法院台中分院第二審判決（八十九年度重上字
第九二號），提起上訴，本院判決如下：
　　主  文
原判決除假執行部分外廢棄，發回台灣高等法院台中分院。
    理　由
本件上訴人主張：伊原為被上訴人宇興纖維興業股份有限公司（
下稱宇興公司）股東兼總經理，持有第一審判決附件所示之公司
股票一百二十萬股（下稱系爭股票）。民國八十六年三月五日，
時任公司董事長之張烘，盜用伊印章，將系爭股票售與亦由張
烘任董事長之被上訴人隆興投資股份有限公司（下稱隆興公司
），價款新台幣（下同）二千一百六十萬元，股票已背書移轉，
並辦理股東名冊變更登記，致生損害於伊。張烘利用其同時擔
任二家公司董事長之便，盜賣股票，屬民法第一百八十五條之共
同侵權行為，應由張烘、宇興公司、隆興公司負連帶賠償責任
，而張烘已於八十八年五月二日死亡，被上訴人甲○○、戊○
○、丙○○、乙○○為其繼承人等情。先位聲明：求為命隆興公
司將系爭股票塗銷背書後交付予伊，並協同伊向宇興公司辦理交
還股票及變更公司股東名簿登記之判決。並主張如不能回復原狀
或回復原狀顯有重大困難，備位聲明：求為命甲○○、戊○○、
丙○○、乙○○、隆興公司及宇興公司連帶給付二千一百六十萬
元，並加付法定遲延利息之判決。
被上訴人則以：上訴人於八十四年七月間，未經張烘之同意，
將宇興公司擬用以償還銀行債務之二千萬元，匯往美國之私人帳
戶；又於八十六年一月間私自將公司客戶支票二十六張存入其銀
行帳戶，據為己有，經張烘發現後，上訴人乃同意出售系爭股
票，抵償所侵吞之二千萬元及利息一百六十萬元，由其提出系爭
股票並在空白取款條上蓋章，交由張烘委託甲○○分次領取。
況系爭股票係張烘贈與上訴人，張烘已依法撤銷贈與，上訴
人不得要求返還或賠償損害。又匯往美國之二千萬元並非張烘
所贈與，而係上訴人侵占之款，被上訴人得主張抵銷等語，資為
抗辯。
原審將第一審所為上訴人先位聲明勝訴之判決廢棄，改依備位聲
明判命被上訴人甲○○、戊○○、丙○○及乙○○連帶給付上訴
人一千七百二十八萬元本息，駁回上訴人其餘備位聲明之請求，
係以：上訴人主張其所有之系爭股票，為張烘售予被上訴人隆
興公司，價款二千一百六十萬元，股票已背書移轉，並辦理股東
名冊變更登記之事實，有被上訴人宇興公司變更登記資料、股東
名冊、財政部台灣省中區國稅局年度證券交易稅一般代徵稅額繳
款書、系爭股票等影本在卷可稽，堪信為真實。兩造所爭執者，
為張烘出售系爭股票是否經上訴人之同意。查：(一)張烘於台
灣彰化地方法院檢察署八十六年度偵字第三五二一號偽造文書等
案偵查中稱，上訴人委託其出售系爭股票後要到美國做生意；又
稱上訴人因被發現侵占公款七百多萬元，恐其提出告訴，乃委託
其出售系爭股票，售得之款匯入其帳戶內；惟於答辯狀則謂上訴
人因擅自領取宇興公司公款二千萬元匯往美國，所以願將系爭股
票以二千一百六十萬元出賣等語，前後陳述不一。且張烘、丙
○○、乙○○就每股價格為何為十八元之說詞，亦不相同，益證
上訴人未同意出售系爭股票。(二)系爭股票之轉讓登記日期為八十
六年三月三日，但前開證券交易稅繳款書之買賣交割日期卻為八
十六年三月五日，有違股票先背書轉讓，再由買受人向公司辦理
變更登記之程序。(三)宇興公司為非公開發行股票之家族公司，家
族成員之股票及印鑑，均由時任董事長之張烘保管，非無可能
，證諸系爭股票背書之上訴人印章，與空白取款憑條上訴人印章
相同，取款憑條日期因書寫錯誤補蓋上訴人之印章等情，益證上
訴人之印章係在張烘保管中。足認張烘係將其保管之系爭股
票，盜蓋上訴人印章，售與隆興公司等情屬實。(四)按法人之侵權
行為責任，依民法第二十八條、第一百八十四條規定，需其代表
人之行為因執行職務而符合一般侵權行為之要件，始足當之。查
張烘盜賣系爭股票之行為非屬執行職務之行為，自無從令宇興
公司、隆興公司與張烘連帶負侵權行為損害賠償之責任。況隆
興公司買受系爭股票，業已支付價金二千一百六十萬元匯入上訴
人銀行帳戶，經張烘委其配偶甲○○多次盜領，此更非張烘
執行職務之行為，益難認隆興公司有何侵權行為可言。上訴人先
位聲明依侵權行為之法律關係請求隆興公司將系爭股票塗銷背書
後交還上訴人，並協同辦理股東名簿變更登記，為無理由。(五)負
損害賠償責任者，除法律另有規定或契約另有約定外，應回復他
方損害發生前之原狀；不能回復原狀或回復顯有重大困難者，應
以金錢賠償其損害。又繼承人對於被繼承人之債務，負連帶責任
；繼承人相互間對於被繼承人之債務，除另有約定外，按其應繼
分比例分擔之，民法第二百十三條第一項、第二百十五條、第一
千一百五十三條第一項、第二項分別定有明文。查宇興公司及隆
興公司無需負損害賠償責任，上訴人無從請求隆興公司回復原狀
，然得向張烘請求賠償其損害即系爭股票之買賣價值二千一百
六十萬元。張烘於八十八年五月二日死亡，其配偶甲○○、子
女戊○○、丙○○、乙○○及上訴人為繼承人，應繼分各為五分
之一，有戶籍謄本及繼承系統表附卷可稽，對張烘之債務應負
連帶責任。上訴人繼承張烘之債務，其應分擔額為四百三十二
萬元。又債權與其債務同歸一人時，債之關係消滅；連帶債務人
中之一人因混同而債務消滅者，他債務人亦同免其責任，民法第
三百四十四條及第二百七十四條規定甚明。上訴人因混同而消滅
之債務四百三十二萬元，其餘繼承人甲○○、戊○○、丙○○、
乙○○亦同免其責任。從而，被上訴人甲○○、戊○○、丙○○
、乙○○連帶負擔之債務為一千七百二十八萬元。(六)系爭股票係
遭張烘盜賣，縱上訴人有侵占宇興公司之款，然得請求返還公
款之債權人為宇興公司，而宇興公司並未負本件侵權行為損害賠
償責任，雙方未互負債務，依民法第三百三十四條第一項規定，
自無從為抵銷等語，為其判斷之基礎。
按記名股票，由股票持有人以背書轉讓之，並應將受讓人之姓名
或名稱記載於股票；又股份之轉讓，非將受讓人之姓名或名稱及
住所或居所，記載於公司股東名簿，不得以其轉讓對抗公司。公
司法第一百六十四條、第一百六十五條第一項分別定有明文。查
上訴人所有系爭股票，業經宇興公司、隆興公司分別在股票背面
之股票轉讓登記表上蓋上公司章，並在宇興公司之股東名簿辦理
變更登記完畢，有系爭股票影本在卷可稽（見一審卷第一六八頁
以下），則張烘為完成其盜賣行為，是否以隆興公司代表人之
身分在股票背面之股票轉讓登記表受讓人欄蓋上隆興公司章？亦
以宇興公司代表人之身分在股票背面之股票轉讓登記表上之公司
登記欄蓋上宇興公司章？如果屬實，能否謂其非執行職務之行為
，即有再事斟酌之餘地。又知贓故買，致被害人受有損害，非不
得依侵權行為之法則，請求故買之人賠償其損害。原審既認定張
烘利用其同時擔任二家公司董事長之便，盜賣股票，則隆興公
司即係知贓故買，原審謂不負損害賠償責任，亦有可議。上訴論
旨，指摘原判決先位之訴部分為不當，求予廢棄，非無理由。又
原判決先位之訴部分既無可維持，後位之訴部分即應併予廢棄發
回。
據上論結，本件上訴為有理由。依民事訴訟法第四百七十七條第
一項、第四百七十八條第二項，判決如主文。
中　　華　　民　　國　九十四　年　　四　　月　二十八　日
                      最高法院民事第二庭
                          審判長法官  蕭　亨　國
                                法官  楊　鼎　章
                                法官  陳　淑　敏
                                法官  劉　福　來
                                法官  鄭　玉　山
      本件正本證明與原本無異
                                      書  記  官
中　　華　　民　　國　九十四　年　　五　　月　　十　　日
                                                    Ａ
